【裁判字號】    97,易,2669
【裁判日期】    971031
【裁判案由】    毒品危害防制條例
【裁判全文】
臺灣臺北地方法院刑事判決              97年度易字第2669號
公  訴  人  臺灣臺北地方法院檢察署檢察官
被      告  甲○○
上列被告因違反毒品危害防制條例案件，經檢察官提起公訴（97
年度毒偵字第2421號），被告於準備程序進行中就被訴事實為有
罪之陳述，由本院裁定以簡式審判程序審理，判決如下：
    主    文
甲○○施用第二級毒品，累犯，處有期徒刑捌月；扣案之第二級
毒品甲基安非他命壹包（驗餘淨重零點貳柒伍捌公克）沒收銷燬
之；扣案之包裝上開甲基安非他命之包裝袋壹只沒收之。
    事    實
一、甲○○前因施用毒品案件，經本院裁定送觀察、勒戒後，認
    有繼續施用毒品傾向，再經本院裁定令入戒治處所施以強制
    戒治，並再經本院裁定准予停止戒治，所餘期間交付保護管
    束，保護管束期滿後，由臺灣臺北地方法院檢察署檢察官於
    民國90年2 月12日以90年度毒偵字第45號為不起訴處分確定
    ；復因施用毒品案件，經本院裁定令入戒治處所施以強制戒
    治，嗣於93年1月9日因法律修正釋放出所；另因施用毒品案
    件，經本院於92年1月29日以92年度簡字第148號刑事簡易判
    決判處有期徒刑6 月確定，又因違反毒品危害防制條例案件
    ，經本院於92年1月27日以92年度簡字第295號刑事簡易判決
    判處有期徒刑6月，嗣甲○○不服提起上訴，經本院於92年7
    月3日以92年度簡上字第76號刑事判決駁回上訴確定，上開2
    罪經本院定應執行有期徒刑10月，於93年2 月11日易科罰金
    執行完畢；再因施用毒品案件，經本院於94年12月30日以94
    年度易字第1906號判決有期徒刑10月，經甲○○撤回上訴而
    確定；復因施用毒品案件，經本院於96年2 月27日以95年度
    易字第2916號判決有期徒刑8月確定，上開2罪嗣經本院以96
    年度聲減字第1107號裁定減刑為有期徒刑5月、4月，於96年
    7月18日易科罰金執行完畢。
二、甲○○詎不知悔改，復基於施用第二級毒品甲基安非他命（
    下稱甲基安非他命）之犯意，於97年7 月10日晚上10時許，
    在其位於臺北市○○區○○路108號8樓之住處內，施用甲基
    安非他命1次。嗣於97年7月11日晚上8 時30分許，為警在臺
    北市○○區○○路2段301巷21弄前查獲，並扣得其所有且供
    施用之甲基安非他命1包（驗餘淨重0.2758公克）。
三、案經臺北市政府警察局大安分局報請臺灣臺北地方法院檢察
    署檢察官偵查起訴。
    理  由
一、本件被甲○○所犯係死刑、無期徒刑、最輕本刑為3 年以上
    有期徒刑以外之罪，被告於準備程序中就被訴事實為有罪之
    陳述，經法官告知簡式審判程序之旨，並聽取公訴人、被告
    之意見後，本院認為適宜進行簡式審判程序，而依刑事訴訟
    法第273條之1第1項規定，裁定改用簡式審判程序。
二、前揭事實，業據被告於本院準備程序及審理時坦承不諱（見
    本院卷第47頁反面、第49頁反面），且被告為警查獲時所採
    集之尿液經送鑑定結果，呈甲基安非他命陽性及安非他命陽
    性反應，此有臺灣尖端先進生技醫藥股份有限公司濫用藥物
    檢驗報告及臺北市政府警察局偵辦毒品案件尿液檢體委驗單
    各1紙附卷可稽（見偵卷第53至54頁 ），此外，並扣案之甲
    基安非他命1包在卷可稽。而該扣案之甲基安非他命1包（驗
    餘淨重0.2758公克），經送交通部民用航空局航空醫務中心
    鑑定之結果，確檢出甲基安非他命成分，此有該中心97 年8
    月6日航藥鑑字第0973906號毒品鑑定書1份在卷足憑（ 見偵
    卷第55頁），足證被告之自白核與事實相符。本件事證明確
    ，被告施用甲基安非他命之犯行洵堪認定，應依法論科。
三、按毒品危害防制條例於92年7月9日修正公布，自93年1月9日
    施行，其中第20條、第23條將施用毒品之刑事處遇程序區分
    為「初犯」、「5年內再犯」、「5年後再犯」。依其立法理
    由之說明：「初犯」，經觀察、勒戒或強制戒治，應為不起
    訴處分或不付審理之裁定；經觀察、勒戒或強制戒治執行完
    畢釋放後，「5 年內再犯」者，因其再犯率甚高，原實施之
    觀察、勒戒及強制戒治既已無法收其實效，爰依法追訴或裁
    定交付審理。至於經觀察、勒戒或強制戒治執行完畢釋放，
    「5 年後再犯」者，前所實施之觀察、勒戒或強制戒治已足
    以遮斷其施用毒品之毒癮，為期自新及協助其斷除毒癮，仍
    用「初犯」規定，先經觀察、勒戒或強制戒治之程序。從而
    ，依修正後之規定，祇於「初犯」及「5年後再犯」2種情形
    ，有其追訴條件之限制，即須於初犯經觀察、勒戒或強制戒
    治釋放後，5 年內均無施用毒品之行為，始能認其前所實施
    之觀察、勒戒或強制戒治已足遮斷毒癮，而得於5 年後再犯
    時，再予適用初犯之規定，重行觀察、勒戒等程序。倘5 年
    內已經再犯，被依法追訴處罰，縱其第3次（或第3次以上）
    施用毒品之時間在初犯釋放5年以後，即與「5年後再犯」之
    情形有別，且因已於「5 年內再犯」，顯見其再犯率甚高，
    原實施觀察、勒戒或強制戒治，已無法收其實效，自無再經
    觀察、勒戒及強制戒治之必要，應由檢察官逕行起訴（最高
    法院95年第7 次刑事庭會議決議參照）。查被告因施用毒品
    案件，經本院裁定送觀察、勒戒後，認有繼續施用毒品傾向
    ，再經本院裁定令入戒治處所施以強制戒治，再經本院裁定
    准予停止戒治，所餘期間交付保護管束，保護管束期滿後，
    由臺灣臺北地方法院檢察署檢察官於90年2 月12日以90年度
    毒偵字第45號為不起訴處分確定；復因施用毒品案件，經本
    院裁定令入戒治處所施以強制戒治，嗣於93年1月9日因法律
    修正釋放出所；另因施用毒品案件，經本院於92年1月29 日
    以92年度簡字第148號刑事簡易判決判處有期徒刑6月確定，
    又因違反毒品危害防制條例案件，經本院於92年1 月27日以
    92年度簡字第295號刑事簡易判決判處有期徒刑6月，嗣被告
    不服提起上訴，經本院於92年7月3日以92年度簡上字第76號
    刑事判決駁回上訴確定，上開2 罪經本院定應執行有期徒刑
    10月，於93年2 月11日易科罰金執行完畢；再因施用毒品案
    件，經本院於94年12月30日以94年度易字第1906號判決有期
    徒刑10月，經被告撤回上訴而確定；復因施用毒品案件，經
    本院於96年2月27日以95年度易字第2916號判決有期徒刑8月
    確定，上開2 罪嗣經本院以96年度聲減字第1107號裁定分別
    減刑為有期徒刑5月、4月，於96年7 月18日易科罰金執行完
    畢等情，此有臺灣高等法院被告前案紀錄表1 份在卷可稽（
    見本院卷第4 至39頁），被告在上揭強制戒治執行完畢釋放
    後5 年內，既已再犯施用毒品之罪，並經依法追訴處罰，揆
    諸前揭說明，其本次犯行即與毒品危害防制條例第20條第3
    項所稱之「5 年後再犯」有別，是檢察官依法追訴，於法並
    無不合，本院自應依法論科。
四、查甲基安非他命係屬毒品危害防制條例第2條第2項第2 款所
    規定之第二級毒品，核被告所為，係犯毒品危害防制條例第
    10條第2 項施用第二級毒品罪，其持有毒品後復進而施用，
    持有毒品之低度行為，為施用毒品之高度行為所吸收，不另
    論罪。被告前有如犯罪事實欄第1 項所載之論罪科刑及執行
    完畢之紀錄，有上開被告前案紀錄表1 份在卷可按，其受有
    期徒刑執行完畢，於5 年以內故意再犯本件最重本刑為有期
    徒刑以上之罪，為累犯，應依刑法第47條第1 項規定加重其
    刑。爰審酌被告前因多次施用毒品，業經觀察、勒戒、強制
    戒治及有期徒刑執行完畢後，竟再為本件施用毒品犯行，顯
    見其不思悔改，自制力亦顯不佳；惟另考量被告於犯後已能
    坦承犯行，而其施用毒品之行為於本質上係屬自我戕害行為
    ，反社會性之程度應屬較低等一切情狀，量處如主文所示之
    刑，以示懲儆。又扣案之甲基安非他命1小包（驗餘淨重0.2
    758公克），確為第二級甲基安非他命無訛，有上開鑑定書1
    紙附卷，爰依毒品危害防制條例第18條第1 項前段之規定，
    不問屬於犯人與否，宣告沒收銷燬；另扣案包裝上開第二級
    毒品甲基安非他命之外包裝袋1 只（係用於包裹甲基安非他
    命，防止其裸露、潮濕，便於攜帶施用，並非不可分離），
    均係被告所有供其施用第二級毒品所用之物，業經被告陳明
    在卷，爰依刑法第38條第1項第2款之規定宣告沒收。
據上論斷，應依刑事訴訟法第273條之1第1項、第284條之1、第2
99條第1項前段，毒品危害防制條例第10條第2項、第18條第1 項
前段，刑法第11條、第47條第1項、第38條第1項第2 款，判決如
主文。
本案經檢察官徐則賢到庭執行職務。
中    華    民    國    97    年    10    月    31    日
                  刑事第十三庭  法  官  陳君鳳
以上正本證明與原本無異。
如不服本判決，應於判決送達後10日內，向本院提出上訴狀。
                                書記官  楊湘雯
中    華    民    國    97    年    10    月    31    日
附錄本案論罪科刑法條：
毒品危害防制條例第10條
施用第一級毒品者，處6月以上5年以下有期徒刑。
施用第二級毒品者，處3年以下有期徒刑。


司法院資訊處製作；財團法人民間司法改革基金會備份。
